【裁判字號】    99,交上易,73
【裁判日期】    990825
【裁判案由】    過失傷害
【裁判全文】
臺灣高等法院高雄分院刑事判決        99年度交上易字第73號
上  訴  人  臺灣高雄地方法院檢察署檢察官
被      告  甲○○
上列上訴人因被告過失傷害案件，不服臺灣高雄地方法院99年度
交易字第17號中華民國99年5 月5 日第一審判決（起訴案號：臺
灣高雄地方法院檢察署98年度偵字第12729 號、第17197 號），
提起上訴，本院判決如下：
    主  文
上訴駁回。
    理  由
一、公訴意旨略以：被告甲○○於民國97年12月27日晚上7 時20
    分許，駕駛車號9809-GP 號自用小客車，沿高雄市○○區○
    ○路由西向東方向行駛，行經宏平路與金府路交岔口時，本
    應注意汽車行駛時，駕駛人應注意車前狀況，並隨時採取必
    要之安全措施，而依當時情狀並無不能注意之情事，竟疏未
    注意前方路口車況，適告訴人兼同案被告乙○○（另經原審
    法院於99年5 月5 日以99年度交易字第17號判處有期徒刑2
    月確定）駕駛車號ZQ-9977 號自用小客車，沿宏平路由東向
    西方向行駛至上開路口，欲左轉時，亦疏未注意汽車行駛至
    交岔路口，左轉彎時，應行至交岔路口中心處左轉，不得占
    用來車道搶先左轉，且轉彎車應讓直行車先行，而未行駛至
    交岔路口中心處即占用來車道搶先左轉欲進入金府路，致二
    車發生碰撞，乙○○因而受有左胸壁挫傷併血胸、骨盆腔骨
    折、第三、四腰椎橫突骨折、右手第五掌骨骨折等傷害，因
    認被告甲○○亦涉有刑法第284 條第1 項前段之過失傷害罪
    嫌云云。
二、按犯罪事實，應依證據認定之，無證據不得認定犯罪事實；
    又不能證明被告犯罪者，應諭知無罪之判決；刑事訴訟法第
    154 條第2 項、第301 條第1 項分別定有明文。次按認定不
    利於被告之證據須依積極證據，苟積極證據不足為不利於被
    告事實之認定，即應為有利被告之認定，更不必有何有利之
    證據；又犯罪事實之認定，應憑證據，如無相當之證據，或
    證據不足以證明，自不得以推測或擬制之方法，以為裁判之
    基礎；最高法院30年上字第816 號判例、40年台上字第86號
    判例可資參照。
三、公訴意旨認被告甲○○涉有上開過失傷害罪嫌，無非係以告
    訴人乙○○於警詢、偵查中之指述及高雄市政府警察局交通
    大隊道路交通事故現場圖、道路交通事故調查報告表（一）
    、（二）及道路交通事故談話紀錄表、現場照片13幀與乙○
    ○之小港醫院醫院診斷證明書為其主要論據。惟訊據被告甲
    ○○堅詞否認有何過失傷害犯行，並辯稱：其當時綠燈剛起
    步，是乙○○由其對向車道左轉時，因其車速過快衝入伊車
    道，而伊來不及閃避，才遭乙○○車撞擊所致，故伊並無過
    失等語，經查：
（一）被告甲○○於案發當時係駕駛車號9809-GP 號自用小客車
      沿高雄市○○區○○路由西向東方向行駛，行經高雄市○
      ○區○○路與金府路交岔口時，與告訴人乙○○所駕駛車
      號ZQ-9977 號自用小客車，亦沿宏平路由東向西方向行駛
      至上開路口左轉欲進入金府路時，因轉彎而行駛進被告直
      行車道之事實，此由告訴人乙○○所供稱：當時我開在宏
      平路上要左轉金府路…，當時我的路口號誌是綠燈，對方
      車道（即被告甲○○）也是綠燈，對方是行駛在對向車道
      等語（偵卷7-10頁）及道路交通事故現場圖所顯示兩車撞
      擊位置係在被告甲○○由西往東之宏平路車道自明，此有
      道路交通事故現場圖（警卷15頁）及現場照片13幀（警卷
      20-26 頁）自明，足見本件車禍肇因於告訴人乙○○當時
      駕駛ZQ-9977 號自小客車沿宏平路由東向西方向行駛至上
      開路口左轉欲進入金府路往南行駛時，而於左轉彎時，不
      慎駛進當時對向車道，而撞擊當時駕自用小客車由宏平路
      車道直行欲通過金府路口之被告甲○○之事實，應可確認
      。是被告甲○○於案發當時駕車由宏平路直行（由西向東
      ）欲通過金府路口時，其車道上之誌燈既為綠燈，其直行
      車甫起步即遭撞擊，自難認有何肇事之原因。另高雄市政
      府交通局車輛行車事故鑑定委員會98年11月6 日高市車鑑
      字第0980004351號函暨鑑定意見書（原審一卷19-20 頁）
      及高雄市政府99年3 月23日高市府交三字第0990016388號
      函暨高雄市車輛行車事故覆議鑑定委員會覆議意見書（原
      審三卷10-11 頁），均同此見解。
（二）公訴意旨雖以被告甲○○因未注意車前狀況，亦應有過失
      之責云云。惟按汽車在雙向車道行駛時，本應在遵行車道
      內行駛，道路交通安全規則第97條第1 項第1 款已有明文
      。再按汽車駕駛人，因可信賴其他參與交通之對方亦能遵
      守交通規則，且衡諸日常生活經驗及一般合理駕駛人之注
      意能力，已為必要之注意，並已採取適當之措施，或縱未
      採取適當之措施，仍無法避免交通事故之發生時，該汽車
      駕駛人對於信賴對方亦能遵守交通規則乃竟違規之行為，
      自無預防之義務，難謂該汽車駕駛人即有能注意而不注意
      之過失，而令負過失之責任（最高法院90年度台上字第24
      00號判決意旨參照）。而所謂之信賴原則，指行為人在社
      會生活中，於從事某種具有危險性之特定行為時，如無特
      別情事，在可信賴被害者或其他第三人亦會相互配合，謹
      慎採取適當行動，以避免發生危險之適當場合，倘因被害
      者或其他第三人之不適當行動，而發生事故造成損害之結
      果時，該行為人不負過失責任（最高法院88年度台上字第
      1852號判決意旨可參）。本件車禍肇因於告訴人乙○○駕
      車左轉時不但未讓對向車道之直行車先行以致轉彎時駛入
      對向車車道，因而導致本件事故之發生，業經認定如前，
      是本件車禍既導因於告訴人乙○○駕車左轉並駛入對向車
      道之際，而此時在遵行車道內行駛之被告甲○○當無從閃
      避，亦無何可能之機會採取必要之避煞動作，此由現場所
      繪製之道路交通事故現場圖中車（即被告甲○○車）後
      方幾無煞車痕之遺留自明，故揆諸上開說明，本件事故之
      發生自應保障當時擁有該路段行進路權之被告甲○○。再
      參以案發當時被告甲○○之車輛剛起步，且撞擊地點又在
      其所行駛之內側快車道停止線前方數公尺處，距交岔路口
      中心點距離尚遠之事實，此有上開交通事故現場圖（警卷
      15頁）及現埸照片6 幀可佐（警卷23-25 頁），故實難期
      待被告甲○○於案發之際有預見告訴人車輛在該處急行左
      轉之可能，是被告甲○○於案發之際，僅須信賴參與交通
      行為之對方，亦將同時為必要之注意，相互為遵守交通秩
      序之適當行為，而無須考慮告訴人之車輛將會有違反交通
      規則之不當行為（駛入其車道）之義務。綜上，被告甲○
      ○於案發當時既已盡其注意義務，並信賴對向車道之告訴
      人乙○○亦會為遵守交通秩序之適當行為，故其就本件交
      通事故之發生，自難認有何過失之責。
（三）另告訴人乙○○雖指稱：被告甲○○當時起步時車速過快
      ，顯然亦有過失云云。然本件現場並無道路之測速器或煞
      車痕等儀器足以顯示被告甲○○之車輛於甫駕車起步之際
      有何超速行為之稽證，故告訴人乙○○上開指陳：被告甲
      ○○當時起步時車速過快云云，則尚乏證據證明。況告訴
      人乙○○於原審審理時亦供稱：當時是綠燈剛起步等語（
      原審二卷25頁），並參諸被告甲○○於偵訊亦供稱：當時
      其車道上之號誌燈由紅燈甫轉為綠燈才剛起步等語（偵卷
      9 頁），足見本件車禍之當時乃因宏平路之號誌燈甫由紅
      燈剛轉換成綠燈之際，已甚顯明，是被告甲○○既於車道
      上行車起步後未久，即在其所行駛之內側快車道停止線前
      方約數公尺處與告訴人乙○○之車輛發生碰撞，此亦足徵
      本件車禍肇於告訴人乙○○於案發當時急行左轉，以致其
      離心力過大，始會駛入對向直行車道之事實，應可確認。
      另檢察官上訴意旨雖認本件車禍被告甲○○當時如有專心
      注意車前狀況，應10公尺前就可以見到乙○○，故甲○○
      約莫有兩秒以上反應時間之可能，自有充分時間做出必要
      煞停等安全反應行云云。惟被告駕車因綠燈甫起步，並信
      賴對向車道駕駛之乙○○應合於道路交通安全規則行駛，
      檢察官上訴之理由對被告甲○○要求案發當時（兩秒）之
      注意義務，已超過一般人難以注意之程度，實有未洽，附
      此敘明。
（四）綜上所述，告訴人乙○○雖因為本件交通事故因而受有傷
      害，然公訴人既未能舉證被告甲○○於本件車禍之事故有
      何過失之責任。此外，復查無其他積極證據足資證明被告
      確其他過失傷害犯行，自應為其無罪之諭知。
四、原審因而以不能證明被告甲○○犯過失傷害罪，而為其無罪
    之諭知，核無違誤；檢察官上訴意旨，猶執前詞，指摘原判
    決不當，為無理由，應予駁回。
五、另同案被告乙○○所犯過失傷害罪部分，業經原審法院已於
    99年5 月5 日以99年度交易字第17號判處有期徒刑2 月確定
    在案，自不另論列，附此敘明。
據上論斷，應依刑事訴訟法第368條，判決如主文。
本案經檢察官陳建年到庭執行職務。
中    華    民    國    99    年    8     月    25    日
                    刑事第十庭  審判長法  官 陳中和
                                      法  官 林水城
                                      法  官 李政庭
以上正本證明與原本無異。
本判決不得上訴。
中    華    民    國    99    年    8     月    25    日
                                      書記官 周青玉

司法院資訊處製作；財團法人民間司法改革基金會備份。
